臺灣臺北地方法院刑事判決　　　　　　　96年度易字第1731號
公　訴　人　臺灣臺北地方法院檢察署檢察官
被　　　告　甲○○
上列被告因傷害等案件，經檢察官提起公訴（九十六年度偵字第
一一五二四號），本院判決如下：
    主  文
甲○○傷害人之身體，處拘役肆拾日，如易科罰金，以新臺幣壹
仟元折算壹日，減為拘役貳拾日，如易科罰金，以新臺幣壹仟元
折算壹日；又公然侮辱人，處罰金新臺幣肆仟元，如易服勞役，
以新臺幣壹仟元折算壹日，減為罰金新臺幣貳仟元，如易服勞役
，以新臺幣壹仟元折算壹日；又傷害人之身體，處拘役肆拾日，
如易科罰金，以新臺幣壹仟元折算壹日，減為拘役貳拾日，如易
科罰金，以新臺幣壹仟元折算壹日；又公然侮辱人，處罰金新臺
幣肆仟元，如易服勞役，以新臺幣壹仟元折算壹日，減為罰金新
臺幣貳仟元，如易服勞役，以新臺幣壹仟元折算壹日；又公然侮
辱人，處罰金新臺幣肆仟元，如易服勞役，以新臺幣壹仟元折算
壹日，減為罰金新臺幣貳仟元，如易服勞役，以新臺幣壹仟元折
算壹日；應執行拘役拾日，如易科罰金，以新臺幣壹仟元折算
壹日，罰金新臺幣伍仟元，如易服勞役，以新臺幣壹仟元折算壹
日。
    事  實
一、甲○○任職於臺北市大安區○○○路一八○巷六號一樓「天
    鷹保全股份有限公司」（下稱天鷹保全公司），為高鐵北區
    機車巡邏組組員，原應於民國九十六年一月七日凌晨一時至
    公司值班，竟遲至同日凌晨一時五十分許始進入辦公室，當
    日值班副主任乙○○見甲○○帶有酒意，即命該巡邏組組長
    陳瞬明找其他員工值班，詎甲○○竟在當場多數人得以共見
    共聞之狀態下，以「幹你娘（台語）」、「操你媽」等足以
    貶損他人社會評價之穢語，公然辱罵乙○○，並基於傷害他
    人身體之犯意，徒手毆打乙○○頭部、臉部，致乙○○受有
    頭部外傷合併下唇撕裂傷（約二．○Ｘ一．○Ｘ一．○公分
    ）之傷害；天鷹保全公司南二組組員丙○○隨後進入辦公室
    關切查看，詎甲○○竟另基於公然侮辱之犯意，以「幹你娘
    雞巴」、「操你媽雞巴」等足以貶損他人社會評價之穢語公
    然辱罵丙○○，另基於傷害他人身體之犯意，徒手毆打丙○○之臉部，並以口咬丙○○之右手手背，致丙○○受有左眼
    瞼下方紅腫、瘀青及右手手背咬傷之傷害；天鷹保全公司南
    二組組長丁○○隨後聞聲入內，企圖拉開甲○○與丙○○，
    甲○○另基於公然侮辱之犯意，以「幹你娘雞巴」、「操你
    媽雞巴」等足以貶損他人社會評價之穢語公然辱罵丙○○。
二、案經乙○○、丙○○、丁○○訴由臺北市政府警察局大安分
    局報請臺灣臺北地方法院檢察署檢察官偵查起訴。
    理  由
一、訊據被告甲○○固不否認係天鷹保全公司高鐵北區機車巡邏
    組組員，於九十六年一月七日凌晨因飲酒遲至凌晨一時五十
    分許始進入辦公室，陸續與告訴人乙○○、丙○○、丁○○
    等人發生爭執，惟矢口否認有何公然侮辱及傷害犯行，辯稱
    伊並未以穢語辱罵告訴人乙○○等三人，當日係告訴人乙○○等三人分別攻擊伊，伊基於自衛始出手反擊云云。惟查，
    被告於九十六年一月七日凌晨一時五十分許在天鷹保全公司
    辦公室，先以「幹你娘（台語）」、「操你媽」等穢語辱罵
    告訴人乙○○，並徒手毆打告訴人乙○○頭部、臉部，致告
    訴人乙○○受有頭部外傷合併下唇撕裂傷（約二．○Ｘ一．
    ○Ｘ一．○公分）之傷害，待告訴人丙○○進入辦公室後又
    以「幹你娘雞巴」、「操你媽雞巴」等穢語辱罵告訴人丙○○，徒手毆打告訴人丙○○之臉部，並以口咬告訴人丙○○
    之右手手背，致告訴人丙○○受有左眼瞼下方紅腫、瘀青及
    右手手背咬傷之傷害，告訴人丁○○隨後聞聲入內，亦遭被
    告以「幹你娘雞巴」、「操你媽雞巴」等穢語辱罵等情，業
    據告訴人乙○○（見本院卷第十七頁）、丙○○（見本院卷
    第十八頁）、丁○○（見本院卷第十九頁）於本院審理中結
    證屬實，經核與證人即天鷹保全公司高鐵北區機車巡邏組組
    長陳瞬明於偵查中結證稱被告先在辦公室內以「幹你娘（台
    語）」、「操你媽」等穢語辱罵告訴人乙○○，並徒手毆打
    告訴人乙○○頭部、臉部，告訴人丙○○進入辦公室察看後
    ，又以「幹你娘雞巴」、「操你媽雞巴」等穢語辱罵告訴人
    丙○○，復徒手毆打告訴人丙○○臉部，並以口咬告訴人丙○○右手手背，嗣後告訴人丁○○聞聲入內，亦遭被告以「
    幹你娘雞巴」、「操你媽雞巴」等穢語辱罵等情相符（見九
    十六年度他字第二二七四號卷第三六、三七頁），而告訴人
    乙○○於九十六年一月七日前往博仁綜合醫院急診治療，經
    醫師診治，確實受有頭部外傷合併下唇撕裂傷（約二．○Ｘ
    一．○Ｘ一．○公分）之傷害，亦有博仁綜合醫院乙診字第
    ○九六○一○七○二號診斷證明書附卷足稽（見九十六年度
    偵字第一一五二四號卷第二一頁），至被告傷害告訴人丙○○部分，雖因告訴人未就診而無診斷證明書，惟據告訴人丙○○於本院審理中結證屬實，且證人陳瞬明於偵查中（九十
    六年度他字第二二七四號卷第三七頁）、告訴人乙○○（見
    本院卷第十七頁）於本院審理中均結證稱當日親眼目睹被告
    徒手毆打告訴人丙○○臉部，並以口咬告訴人丙○○右手手
    背部分等情明確，而告訴人丙○○所受傷勢非屬嚴重，而未
    就醫，尚在人情之內，自不得僅以該部分無診斷證明書可憑
    ，遽認告訴人丙○○並未受傷，參以告訴人乙○○、丙○○
    、丁○○與被告素無仇怨，復受具結刑責之擔保，其三人所
    指證何以如此巧合地與證人陳瞬明證述內容完全一致，顯見
    告訴人乙○○、丙○○、丁○○指述被告有上揭傷害及公然
    侮辱犯行等情，並非虛妄，應屬可採。又被告雖辯稱係告訴
    人乙○○先出手毆打伊，伊基於自衛始出手反擊云云，核與
    證人陳瞬明證述係被告先以穢語辱罵告訴人乙○○，並出手
    毆打告訴人乙○○等情未符（見九十六年度他字第二二七四
    號卷第三六、三七頁），足認被告上揭所辯，係事後卸責推
    諉之詞，未足採信；另被告請求本院向天鷹保全公司調閱九
    十六年一月十二日協調會議紀錄並傳訊證人歐憲瑜，以釐清
    告訴人乙○○等三人於協調會之陳述內容為何，然查，該告
    訴人乙○○等三人該部分發言內容，係證人於法庭外之陳述
    ，並不具有證據能力，且上揭事實業據告訴人乙○○等三人
    於本院審理中結證明確，自無調閱該份會議紀錄及傳訊證人
    歐憲瑜之必要，被告另請求本院向天鷹保全公司調閱案發當
    時公司監視錄影帶，惟天鷹保全公司監視錄影帶保留期限僅
    一週，故案發當日監視錄影帶現已銷燬等情，業據證人乙○○於本院審理中證述明確（見本院卷第二十頁），是該份監
    視錄影帶已無從調閱，併此敘明。綜上，本件事證明確，被
    告傷害及公然侮辱犯行，堪以認定，應依法論科。
二、核被告所為係犯刑法第二百七十七條第一項之傷害罪及第三
    百零九條第一項之公然侮辱罪。又被告係先傷害並公然侮辱
    告訴人乙○○，待告訴人丙○○進入，又傷害並公然侮辱告
    訴人丙○○，告訴人丁○○聞聲入內後，亦遭被告以穢語辱
    罵，是認被告所為二次傷害犯行、三次公然侮辱犯行，均係
    另行起意，且侵害法益對象不一，應予分論併罰，公訴人認
    上開傷害及公然侮辱犯行分屬接續犯之實質上一罪關係，容
    有誤會，併此敘明。爰審酌被告因飲酒遲誤值班，遭告訴人
    乙○○等人指摘後，竟公然以穢語辱罵告訴人乙○○，並傷
    害告訴人乙○○，告訴人丙○○、丁○○入內察看勸解，亦
    遭被告以穢語辱罵或傷害，被告犯後否認犯罪，未知悔改，
    態度惡劣，惟念告訴人乙○○、丙○○所受傷勢尚屬輕微，
    及其品行、生活狀況、智識程度、犯罪之動機、目的等一切
    情狀，量處如主文所示之刑，並分別諭知易科罰金、易服勞
    役之折算標準。又被告犯罪時間係在九十六年四月二十四日
    之前，所犯非中華民國九十六年罪犯減刑條例第三條所列之
    罪，符合減刑條件，依減刑條例第二條第一項第三款減其宣
    告刑二分之一，並依中華民國九十六年罪犯減刑條例第十條
    第一項之規定，就宣告拘役及罰金刑，各定其應執行刑，並
    分別諭知易科罰金、易服勞役之折算標準。
三、公訴意旨另認：被告基於傷害之犯意，徒手毆打丁○○，致
    丁○○受有右手拉傷之傷害，涉犯刑法第二百七十七條第一
    項之傷害罪嫌等語。訊據被告堅詞否認有上揭傷害犯行，而
    告訴人丁○○於本院審理中結證稱當日伊見被告與告訴人丙○○發生肢體衝突，隨即往前制止，企圖以手拉開二人，可
    能因情急出力不當，事後發現右手扭傷，伊不認為被告有傷
    害之故意等語明確（見本院卷第十九頁），難認被告就此部
    分有何傷害犯意或行為，此外，復查無其他證據足資認定被
    告有傷害告訴人丁○○之犯行，原應為無罪之諭知，惟公訴
    意旨認此部分與前開有罪部分有接續犯之實質上一罪關係，
    爰不另為無罪之諭知，併此敘明。
據上論斷，應依刑事訴訟法第二百九十九條第一項前段、第二百
八十四條之一，刑法第二百七十七條第一項、第三百零九條第一
項、第四十一條第一項前段、第四十二條第三項、第五十一條第
一項第六款、第七款，中華民國九十六年罪犯減刑條例第二條第
一項第三款、第七條、第十條第一項，刑法施行法第一條之一第
一項、第二項前段，判決如主文。
本案經檢察官黃珮瑜到庭執行職務。
中　　華　　民　　國　　96　　年　　8　　月　  14 　　日
　　　　　　　　　刑事第十四庭  法　官　李家慧
以上正本證明與原本無異。
如不服本判決，應於判決送達後10日內，向本院提出上訴狀。
　　　　　　　　　　　　　　　　書記官　楊文祥
中　　華　　民　　國　　96　　年　　8　　月　  14 　　日
附錄本件論罪科刑法條：刑法第277條第1項、第309條第1項。
中華民國刑法第277條
（普通傷害罪）
傷害人之身體或健康者，處 3 年以下有期徒刑、拘役或 1 千元
以下罰金。
犯前項之罪因而致人於死者，處無期徒刑或 7 年以上有期徒刑；
致重傷者，處 3 年以上 10 年以下有期徒刑。
中華民國刑法第309條
（公然侮辱罪）
公然侮辱人者，處拘役或 3 百元以下罰金。
以強暴犯前項之罪者，處 1 年以下有期徒刑、拘役或 5 百元以
下罰金。
